臺灣高等法院刑事裁定
109年度毒抗字第54號
抗  告  人  
即  被  告  葉瀚威


上列抗告人即被告因違反毒品危害防制條例案件，不服臺灣新北
地方法院一０九年度毒聲字第七七號，中華民國一０九年三月十六
日裁定（聲請案號：臺灣新北地方檢察署一０八年度聲觀字第六
九號），提起抗告，本院裁定如下： 
    主  文
原裁定撤銷，發回臺灣新北地方法院。 
    理  由
一、原裁定意旨詳如裁定書所載（如附件）。 
二、抗告意旨略以：抗告人未曾因施用毒品案件而遭觀察勒戒，
    絕非長期吸食毒品之成癮者，僅因一時迷惘而走岔了路，目
    前已不再吸食毒品，並願配合接受戒癮治療，本件檢察官未
    為附命戒癮治療之緩起訴處分，其裁量是否全然無瑕疵，非
    無疑問。又抗告人主動尋求醫療管道進行治療，於臺北醫院
    檢驗之各項毒物檢測結果均顯示為陰性（見抗證一），顯見
    已積極戒斷毒品之成癮性，如有必要亦可配合定期檢驗。抗
    告人為一家之主，尚須扶養照顧幼子，如強制勒戒近兩月，
    工作及家庭亦受影響。抗告人因不熟悉偵查流程，未能於第
    一時間向檢察官提出戒癮治療之意願，本件倘能使抗告人得
    接受戒癮治療，給予改過自新機會，是否更為妥適、更能使
    抗告人脫離毒品所造成之危害等語。　　
三、按犯第十條之罪者，檢察官應聲請法院裁定，令被告入勒戒
    處所觀察、勒戒，為毒品危害防制條例第二十條第一項所明
    定。又本法第二十條第一項之程序，於檢察官先依刑事訴訟
    法第二百五十三條之一第一項、第二百五十三條之二之規定
    ，為附命完成戒癮治療之緩起訴處分時，不適用之，同法第
    二十四條第一項亦有明文。從上述可知，行政院基於立法者
    之授權，對於「初犯」者之毒癮治療方式，採行「觀察、勒
    戒」與「附戒癮治療之緩起訴處分」併行之雙軌模式。而依
    毒品危害防制條例第二十四條第三項規定訂定之「毒品戒癮
    治療實施辦法及完成治療認定標準」第二條第二項規定：「
    被告有下列情事之一時，不適合為附命完成戒癮治療之緩起
    訴處分。但無礙其完成戒癮治療之期程者，不在此限：一、
    緩起訴處分前，因故意犯他罪，經檢察官提起公訴或判決有
    罪確定。二、緩起訴處分前，另案撤銷假釋，等待入監服刑
    。三、緩起訴處分前，另案羈押或執行有期徒刑。」。另不
    論「觀察、勒戒處分」或「附戒癮治療條件之緩起訴處分」
    ，均為使施用毒品者得以有效戒除毒癮所設，檢察官固有選
    擇裁量權，惟此處之裁量權依前開規定，仍應斟酌個案具體
    情節，考量對被告戒癮之成效及其人身自由侵害之程度，權
    衡而為合義務性之裁量，非得恣意為之。
四、經查，被告未曾因施用毒品案件經裁定送觀察、勒戒，有本院被告前案紀錄表一件在卷可按，本件被告既係屬初犯，然卷內未見就被告有何妨礙其完成戒癮治療之期程事項，而不得為附命戒癮治療之緩起訴處分。原審未予詳查，遽以未為附命戒癮治療之緩起訴處分核屬檢察官裁量權一語，裁定將被告送勒戒處所觀察、勒戒，容有未洽。抗告意旨指摘原裁定不當，尚非全無理由，自應由本院撤銷原裁定，發回原審法院，另為適法之調查。 　
五、據上論斷，應依刑事訴訟法第四百十三條前段，裁定如主文
    。 
中    華    民    國  一０九  年    四    月    七    日
                  刑事第四庭審判長法　官  陳筱珮
                                  法　官  羅郁婷
                                  法　官  陳玉雲
以上正本證明與原本無異。
不得再抗告。
                                  書記官  蔡麗春
中    華    民    國  一０九  年    四    月    七    日